臺灣臺南地方法院民事判決
111年度重家繼訴字第38號
原      告  甲○○  住○○市○區○○○○街000號
訴訟代理人  陳彥彰律師
被      告  乙○○
上列當事人間請求確認遺囑真正事件，本院判決如下： 
    主    文
原告之訴駁回。
訴訟費用由原告負擔。 
    理    由
一、原告主張略以：
　（一）程序事項：
　　　　⒈鈞院有管轄權：
　　　　　查本件被繼承人丙○○於繼承開始時，其戶籍地址為台
          南市○區○○街○○街000號，此有丙○○戶籍謄本可稽，是
          依據前開規定，本件確認遺囑真偽之訴，得由鈞院管
          轄之。
　　　　⒉本件有確認利益：
　　　　　查本件原告起訴請求被告應依據被繼承人丙○○自書遺
          囑内容將其自訴外人胡○○收受之人民幣280萬元人民
          幣返還原告，業經鈞院民事庭000年度重訴字第000號
          承審在案，然遭被告於審理程序中否認丙○○所立如原
          證一所示之遺囑為真正，是遺囑真偽既遭被告否認，
          將使原告存在法律上地位有不安之狀態，且此種不安
          之法律上地位得透過法院判決除去，是依據民事訴訟
          法第247條規定，本件原告有請求確認遺囑真偽之法
          律上利益，併此敘明。
　（二）事實及理由：
　　　　查本件被繼承人丙○○自書遺嘱如原證一第2頁，並已記
        明書立日期、簽名且捺印，已符合民法第1189條規定自
        書遺囑法定方式，應屬有效，前已詳述。然是否遺囑是
        否真偽，仍需核對遺囑内容之字跡是否與被繼承人相符
        ，為此，原告提供下列文書：⑴被繼承人丙○○護照（有
        持照人簽名）、⑵中國信託商業銀行台外幣内部交易憑
        證（有交易人簽名）、⑶台灣菸酒股股份有限公司暨高
        雄國際機場免稅商店集點護照（有被繼承人簽名）、⑷
        兴化華盈置业有限公司章程（全體股東含被繼承人簽名
        ）、⑸向陳○○借款新台幣兩百萬元借據、募集書（被繼
        承人書寫文字與簽名）等資料供鈞院核對，謹請鈞院依
        照前開可供核對文書與原證一第2頁遺囑内容進行勘驗
        程序，以確認遺囑是否為真正。
　（三）並聲明：確認立遺囑人丙○○於民國00年00月00日所立如
        原證一所示之遺囑為真正。
二、按原告之訴，依其所訴之事實，在法律上顯無理由者，法院
    得不經言詞辯論，逕以判決駁回之。但其情形可以補正者，
    審判長應定期間先命補正，民事訴訟法第249條第2項第2款
    定有明文，此規定依家事事件法第51條，準用於家事訴訟事
    件。次按確認之訴非原告有即受確認判決之法律上利益者，
    不得提起，為同法第247條第1項所明定。又非證明某法律關
    係之證書，因其真偽對當事人間之私法上地位並無影響，故
    就此證書之真偽提起確認訴訟，無即受確認判決之法律上利
    益。因此，非依法定方式所立之遺囑，依民法第73條之規定
    ，既不生效力，對當事人間之私法上地位自無影響，則起訴
    請求確認該遺囑之真偽，亦難認有即受確認判決之法律上利
    益(最高法院93年台上字第316號民事判決參照)。再按遺囑
    係要式行為，違反法定方式而為者，依民法第73條前段規定
    為無效。又按自書遺囑者，應自書遺囑全文，記明年、月、
    日，並親自簽名；如有增減、塗改，應註明增減、塗改之處
    所及字數，另行簽名，此觀民法第1190條規定自明。
三、查本件原告起訴請求確認被繼承人丙○○於00年00月00日所立
    之自書遺囑為真正，惟依原告提出之系爭遺囑影本所示，其
    中有若干塗改之處，並未註明塗改之處所及字數，亦未經被
    繼承人丙○○另行簽名，實不符合法定自書遺囑之方式，難認
    該自書遺囑為有效，則揆諸前開說明，原告請求確認系爭遺
    囑為真正，自無即受確認判決之法律上利益，其訴顯無理由
    ，且無從補正，本院爰不經言詞辯論，逕以判決駁回之。
四、據上論結，本件原告之訴顯無理由，依家事事件法第51條，
    民事訴訟法第249條第2項第2款、第78條，判決如主文。
中　　華　　民　　國　　111 　年　　11　　月　　21　　日
                      家事法庭  法  官　葉惠玲
以上正本係照原本作成。
如對本判決上訴，須於判決送達後20日之不變期間內，向本院提
出上訴狀。
中　　華　　民　　國　　111 　年　　11　　月　　21　　日
                                書記官　陳玉芬